臺灣臺中地方法院刑事判決　　　　　　　95年度易字第3685號
公　訴　人　臺灣臺中地方法院檢察署檢察官
被　　　告　乙○○
　　　　　　　　　　號（
上列被告因竊盜等案件，經檢察官提起公訴（95年度偵字第
23942號），本院判決如下：
    主    文
乙○○意圖為自己不法之所有，而侵占離本人所持有之物，處罰
金新臺幣陸仟元，如易服勞役，以新臺幣壹仟元折算壹日；又竊
盜，累犯，處有期徒刑伍月；又行使偽造私文書，足以生損害於
他人，累犯，處有期徒刑陸月，在信用卡簽帳單上偽造之「甲○○」署名計參枚，沒收。竊盜及行使偽造私文書部分應執行有期
徒刑拾月，在信用卡簽帳單上偽造之「甲○○」署名計參枚，沒
收。
    犯罪事實
一、乙○○前於民國九十二年間及九十三年間，因犯毀損罪、竊
    盜罪及贓物罪，經臺灣高等法院臺中分院判處應執行有期徒
　　刑五月及由本院判處有期徒刑三月確定，再由臺灣高等法院
　  臺中分院裁定其應執行刑為有期徒刑七月確定，於九十四年
    二月七日執行完畢。其且於九十一年及九十四年間，均因犯
    服用酒類，不能安全駕駛動力交通工具而駕駛罪，經臺灣苗
    栗地方法院及本院分別判處罰金二千五百元及有期徒刑三月
    確定，其中有期徒刑三月部分並於九十五年二月七日易科罰
    金執行完畢。詎猶不知悔改，復（一）於九十五年十月二十
　　三日上午八時至九時許間某時，在臺中市○○路與水湳路口
　  附近草叢內拾獲丙○○所有之皮包一個（內有十餘張信用卡
    ，其中有效之信用卡為四張，前於不詳時、地，遭不詳之人
    竊取後棄於該處）後，竟意圖為自己不法之所有，將該皮包
    及其內之信用卡據為己有，予以侵占入己。（二）又意圖為
    自己不法之所有，於九十五年十月二十三日上午八時五十五
    分許至九時二十分許間之某時，在臺中市○○路三一八號前
    ，利用甲○○將DO-五一四三號小貨車停在該處卸貨，趁甲○○不注意之際，竊取甲○○置於該車副駕駛座上之制服一
    件、鑰匙一串、帳單及皮包一個（內有身分證、中國信託商
    業銀行信用卡、花旗商業銀行信用卡、健保卡、汽機車駕照
    及現金新臺幣（下同）二千元）。得手後復另行基於意圖為
    自己不法所有及行使偽造私文書之犯意，先於同日上午九
    時二十五許，在臺中市○○路一六二號之「茂興銀樓」，持
    甲○○所有之中國信託商業銀行信用卡消費購買男用黃金戒
    指一個，金額為九千六百元，並冒甲○○名義在信用卡簽帳
    單簽名欄上偽簽「甲○○」之署名一枚，偽造完成上開信用
    卡簽帳單之私文書後，並即交與不知情之商店人員廖錦原收
    執，而主張係前開信用卡所有人簽認該帳款之意思而加以行
    使，使廖錦原誤認係真正持卡人刷卡消費，陷於錯誤而交付
    男用黃金戒指一個予乙○○，足以生損害於甲○○、中國信
    託商業銀行及廖錦原。再接續於同日上午九時三十三分許
    ，在臺中市○○路○段一二○號「金裕山銀樓」，持甲○○
    所有之中國信託商業銀行信用卡消費購買男用戒指一個，金
    額為一萬三千九百七十三元，並冒甲○○名義在信用卡簽帳
    單簽名欄上偽簽「甲○○」之署名一枚，偽造完成上開信用
    卡簽帳單之私文書後，並即交付與不知情之商店人員黃建權
    ，主張係前開信用卡所有人簽認該帳款之意思而加以行使，
    使黃建權誤認係真正持卡人刷卡消費，陷於錯誤而交付男用
    戒指一個予乙○○，足以生損害於甲○○、中國信託商業銀
    行及黃建權。再接續於同日上午九時四十四分許，在臺中
    市○○路十之五號「健成銀樓」，持甲○○所有之花旗商業
    銀行信用卡消費購買男用黃金戒指一個，金額為九千六百元
    ，並冒甲○○名義在信用卡簽帳單簽名欄上偽簽「甲○○」
    之署名一枚，偽造完成上開信用卡簽帳單之私文書後，並即
    交付與不知情之商店人員易明完，主張係前開信用卡所有人
    簽認該帳款之意思而加以行使，使易明完誤認係真正持卡人
    刷卡消費，陷於錯誤而交付男用黃金戒指一個予乙○○，足
    以生損害於甲○○、花旗商業銀行及易明完。旋因甲○○接
    獲銀行通知，趕至「健成銀樓」發現乙○○，而報警當場查
    獲。
二、案經臺中市警察局第五分局報告臺灣臺中地方法院檢察署檢
    察官偵查起訴。
    理    由
壹、證據能力部分：
　　證人丙○○、廖錦原、黃建權、易明完於警詢中、證人甲○○於警詢及偵查中所證述內容，被告均未聲明異議，本院審
    酌彼等之言詞陳述作成時之情況，各該證人均能自由陳述，
    依刑事訴訟法第一百五十九條之五第二項規定，應有證據能
    力。
貳、實體部分：
一、訊據被告乙○○對於上揭犯罪事實，除竊盜甲○○所有財物
    犯行部分外，餘均坦承不諱，並辯稱：甲○○之皮包係伊於
    上開時地連同丙○○之皮包一起拾獲，伊並無何竊盜犯行云
    云。惟查：（一）上揭犯罪事實，除被告竊取甲○○所有財
    物犯行一節外，餘均據被告於警詢及偵審中坦承不諱，核與
    證人即被害人丙○○於警詢及審理中；證人甲○○於警詢及
    偵審中；證人廖錦原、黃建權、易明完於警詢中證述情節相
    符，並有贓物領據五張、上有被告偽簽「甲○○」姓名之簽
    帳單正本三張（見警卷第二五頁）及照片四張在卷可稽。且
    查，丙○○所有之上揭皮包一個，平時均置放在其所駕駛之
    車內，直至警察通知，丙○○始知遭竊，且因丙○○甚少檢
    查該皮包是否在車內，故其亦不知究係何時地遭竊等情，業
    據證人丙○○於警詢及審理中證述明確，被告於警詢及偵審
    中既始終辯稱丙○○所有之皮包係伊於上開時地拾獲等語，
    復查無其他積極證據足認丙○○所有上開皮包確為被告所竊
    ，應認被告上揭自白部分與事實相符，堪可採信。檢察官誤
    認丙○○所有之皮包，係被告於九十五年十月二十三日上午
    八時許，在臺中市更生巷二之十二號即丙○○當日停車處所
    竊得云云，尚有未合，附此指明。（二）被告雖矢口否認有
    何竊取甲○○前揭財物犯行。惟查，甲○○所有之上揭財物
    如何於前述時、地遭竊；甲○○據報趕至「健成銀樓」查獲
    被告後，並在被告身上查獲甲○○遭竊之皮包一個，當時皮
    包內原有之身分證、中國信託商業銀行信用卡、花旗商業銀
    行信用卡、健保卡、汽機車駕照及現金二千元，均仍在皮包
    內，均已由甲○○領回，反而是較不值錢之制服、鑰匙及帳
    單等物去向不明等情，業據證人甲○○於偵審中結證綦詳。
    衡情，甲○○所有之前揭財物如係遭他人行竊得手後棄置於
    該處，則原行竊之人何以竟未取走包括現金二千元等較有價
    值之財物？再佐以，一般行竊之人，均係將不值錢物品棄置
    ，另留下較為值錢物品，此正與被告未留下甲○○之制服、
    鑰匙及帳單等較不值錢物品，僅留下較有價值之皮包及其內
    原有財物在身邊之情形相吻合；及甲○○財物遭竊之時間，
    距離被告至「茂興銀樓」盜刷信卡消費之時間，甚為短暫等
    節，均足徵被告確有前揭竊取甲○○財物之犯行無疑，被告
    空言否認此部分竊盜犯行云云，尚難憑採。再者，甲○○對
    於前揭財物遭竊之時間，於警詢中陳稱：伊於九時十分許，
    將車停放卸貨，卸了約十分鐘後，發現遭竊等語；於偵查中
    證稱：伊係於早上九點多下貨，下完貨出來發現遭竊等語；
    於本院審理中結證稱：伊係於當日上午八時五十五分許停車
    進去送貨，約九時許發現遭竊，並即至距離僅約二、三百公
    尺之四平派出所報案等語；則依證人甲○○先後所述情節，
    被告應係於該日上午八時五十五分許至九時二十分許間之某
    時，下手行竊得手，應可認定，附此敘明。（三）綜上所述
    ，被告辯稱並無竊盜犯行云云，要係事後卸責之詞，不足採
    信。本案事證明確，被告犯行堪以認定。
二、核被告乙○○所為，係犯刑法刑法第三百三十七條之侵占離
    本人所持有之物罪、第三百二十條第一項之竊盜罪、第二百
    十六條、第二百十條之行使偽造私文書罪及刑法第三百三十
    九條第一項之詐欺取財罪。且查，由於犯罪實乃侵害法益之
    行為，犯罪事實自屬侵害性之社會事實，亦即刑法加以定型
    化之構成要件事實，故此所謂「同一性」，應以侵害性行為
    之內容是否雷同，犯罪構成要件是否具有共通性（即共同概
    念）為準，若二罪名之構成要件具有相當程度之吻合而無罪
    質之差異時，即可謂具有同一性。「侵占離本人持有之物罪
    」之行為人，對該物並未先具有委任管理等持有之關係，此
    與其他類型之侵占罪不同，而與「竊盜罪」相同，且所謂「
    侵占」與「竊盜」，俱以不法手段占有領得財物，其客觀構
　  成要件之主要事實雷同，二罪復同以為自己或第三人不法之
    所有為主觀要件，同以他人之財物為客體，同為侵害財產法
    益之犯罪，罪質尚無差異，應認為具有同一性，原起訴書誤
    認被告係竊取丙○○之皮包，而引刑法第三百二十條第一項
    竊盜罪法條，尚有未洽，既如前述，依據上開說明，本院就
    被告侵占離本人持有物犯行部分，自仍應予以審理，並變更
    起訴法條（最高法院八十六年度臺非字第一八七號判決、臺
    灣高等法院臺中分院九十五年度上易字第三三九號判決均同
    此見解）。被告偽造署名係偽造私文書之部分行為，偽造私
    文書後持以行使，偽造之低度行為已為行使之高度行為所吸
    收，均不另論罪。且按數行為於同時同地或密切接近之時地
    實施，侵害同一之法益，各行為之獨立性極為薄弱，依一般
    社會健全觀念，在時間差距上，難以強行分開，在刑法評價
    上，以視為數個舉動之接續施行，合為包括之一行為予以評
    價，較為合理，即屬接續犯，而為包括之一罪（最高法院八
    十六年度臺上字第三二九五號判例意旨參照）。本案被告前
    揭先後三次行使偽造私文書及詐欺取財行為，時間、地點密
    接，犯罪手法相同，各行為之獨立性極為薄弱，依據上開說
    明，顯均係基於同一行使偽造私文書及詐欺取財犯意下之接
    續行為。又被告接續以行使偽造私文書及接續以詐欺取財行
    為，先後向廖錦原、黃建權及易明完行使偽造私文書及詐欺
    取財，各侵害數法益，均屬想像競合犯，應依刑法第五十五
    條規定，各從一重處斷。再被告偽造甲○○之簽帳單後予以
    行使，交予商店人員，使商店人員因而陷於錯誤，交付財物
    予被告，被告所犯行使偽造私文書罪及詐欺取財罪，核亦屬
    以一行為觸犯數罪名，為想像競合犯，應依刑法第五十五條
    規定，從一重之行使偽造私文書罪處斷。被告所犯侵占離本
    人持有物罪、竊盜罪及行使偽造私文書罪間，犯意各別，行
    為互殊，應予分論併罰。查，被告前於九十二年間及九十三
    年間，因犯毀損罪、竊盜罪及贓物罪，經臺灣高等法院臺中
    分院判處應執行有期徒刑五月及由本院判處有期徒刑三月確
    定，再由臺灣高等法院臺中分院裁定其應執行刑為有期徒刑
    七月確定，於九十四年二月七日執行完畢。其且曾於九十一
    年及九十四年間，均因犯服用酒類，不能安全駕駛動力交通
    工具而駕駛罪，經臺灣苗栗地方法院及本院分別判處罰金二
    千五百元及有期徒刑三月確定，其中有期徒刑三月部分並於
    九十五年二月七日易科罰金執行完畢，有臺灣高等法院被告
    前案紀錄表一份在卷可憑，其於受有期徒刑執行完畢後，五
    年內故意再犯本件最重本刑為有期徒刑以上之罪（不含侵占
    離本人持有物罪），為累犯，應依刑法第四十七條第一項規
    定，就其所犯侵占離本人持有物罪以外各罪予以加重其刑。
    爰審酌被告前已有竊盜前科，竟不知悛悔警惕，再為本案犯
    行，惡性不輕；其所侵占之皮包一個（含信用卡）、所竊得
    之財物價值均尚非甚鉅；其盜刷信用卡因而取得前開三個戒
    指之價值計為三萬三千一百七十三元；被告所侵占之皮包（
    含信用卡）、所竊得之皮包（含其內原有財物）、詐得之戒
    指三個，均已經被害人等領回；其犯罪之動機、目的、手段
    及被告犯罪後，坦承侵占離本人持有物罪、行使偽造私文書
    罪及詐欺取財罪，惟猶飾詞矢口否認竊盜犯行之態度等一切
    情狀，就其所犯三罪，分別量處如主文所示之刑，並就被告
    所犯侵占離本人持有物罪部分諭知易服勞役之折算標準，暨
    就其所犯竊盜罪及行使偽造私文書罪部分，定其應執行之刑
    。再被告在偽造之簽帳單三張（見警卷第二五頁）簽名欄人
    上偽造「甲○○」之署名各一枚（計三枚），均應依刑法第
    二百十九條規定，予以宣告沒收。
據上論斷，應依刑事訴訟法第二百九十九條第一項前段、第三百
條，刑法第三百三十七條、第三百二十條第一項、第二百十六條
、第二百十條、第三百三十九條第一項、第四十七條第一項、第
五十五條、第五十一條第五款、第四十二條第三項、第二百十九
條，刑法施行法第一條之一，判決如主文。
中　　華　　民　　國　　96　　年　　2 　　月　　8 　　日
                    臺灣臺中地方法院刑事第十庭
                        審判長法　官  賴妙雲
                              法　官  黃炫中
                              法　官  江奇峰
上正本證明與原本無異。
如不服本判決，應於送達後十日內向本院提出上訴狀（須附繕本
），上訴於臺灣高等法院臺中分院。
                              書記官  江慧貞
中　　華　　民　　國　　96　　年　　2 　　月　　8 　　日
附錄本案所犯法條全文：
刑法第三百二十條第一項：
意圖為自己或第三人不法之所有，而竊取他人之動產者，為竊盜
罪，處五年以下有期徒刑、拘役或五百元以下罰金。
刑法第二百十條：
偽造、變造私文書，足以生損害於公眾或他人者，處五年以下有
期徒刑。刑法第二百十六條：
行使第二百十條至第二百十五條之文書者，依偽造、變造文書或
登載不實事項或使登載不實事項之規定處斷。
中華民國刑法第三百三十九條：
意圖為自己或第三人不法之所有，以詐術使人將本人或第三人之
物交付者，處五年以下有期徒刑、拘役或科或併科一千元以下罰
金。
以前項方法得財產上不法之利益或使第三人得之者，亦同。
前二項之未遂犯罰之。
刑法第三百三十七條：
意圖為自己或第三人不法之所有，而侵占遺失物、漂流物或其他
離本人所持有之物者，處五百元以下罰金。
